【裁判字號】    97,上更(一),164
【裁判日期】    971007
【裁判案由】    違反毒品危害防制條例
【裁判全文】
臺灣高等法院高雄分院刑事判決     97年度上更(一)字第164號
上  訴  人
即  被  告  甲○○
                    （臺灣屏東監獄執行中）
選任辯護人  紀錦隆律師
            孫大昕律師
上列上訴人因違反毒品危害防制條例案件，不服臺灣高雄地方法
院96年度訴字第940 號中華民國96年9 月5 日第一審判決（起訴
案號：臺灣高雄地方法院檢察署95年度偵字第28686 號），提起
上訴，經本院判決後由最高法院發回更審，本院判決如下：
    主  文
原判決關於民國95年10月30日販賣第一級毒品部分，撤銷。
甲○○無罪。
    理  由
一、公訴意旨略以：被告甲○○明知海洛因為毒品危害防制條第
    2 條第1 項第1 款所定之第一級毒品，不得持有、販賣，竟
    基於販賣海洛因之犯意，於95年10月30日16時50分許，在高
    雄縣鳳山市○○街22號住處，以新臺幣（下同）500 元之代
    價，販賣第一級毒品海洛因1 小包與陳聖惠，隨為埋伏之員
    警發現，並尾隨陳聖惠至高雄縣鳳山市○○路239 號對面（
    南城國小旁）攔檢盤查陳聖惠，並扣得海洛因1 小包（檢驗
    前0.042 公克、檢驗後0.028 公克），同日17時15分許，由
    員警持搜索票前往甲○○上址住處執行搜索，當場扣得塑膠
    鏟子2 支、止血帶1 條、變造深分正7 張、變造汽車駕照7
    張。因認被告涉犯毒品危害防制條例第4 條第1 項販賣第一
    級毒品罪嫌等語。
二、按犯罪事實應依證據認定之，無證據不得認定犯罪事實，刑
    事訴訟法第154 條第2 項定有明文；又按施用毒品者供述之
    憑信性本不及於一般人，關於其向某人購買毒品之供述，必
    須補強證據佐證，以擔保其供述之真實性，俾貫徹刑事訴訟
    無罪推定及嚴格證明之基本原則。所謂補強證據，指其他有
    關證明該施用毒品者關於毒品交易供述真實性之相關證據而
    言，必須與該「毒品交易」之供述，具有相當程度之關連性
    ，足使一般人對該供述，並無合理懷疑存在，而得確信其為
    真實者，始當之。至該施用毒品者前後供述是否相符、有無
    重大矛盾、指述是否堅決、態度是否肯定等情，僅係判斷其
    供述是否具有瑕疵之參考，本質上仍屬其供述之範疇，尚不
    足作為其供述之補強證據；而其與所供出之販毒者間之關係
    、彼此交往背景、有無重大恩怨糾葛等情，因與「毒品交易
    」之有無，不具必然之關連性，亦不足藉以補強及擔保其供
    述為真實之證明力（最高法院97年度台上字第383 號判決要
    旨足佐）。
三、證據能力：
(一)、證人陳聖惠警詢陳述關於「被告是否販賣海洛因毒品給伊」
    之犯罪情節部分，因與其嗣於原審證述不符，而其先前之陳
    述較近於案發時間，對於案情記憶自然較為深刻，且對於案
    情敘述較少出於對於被告涉案之顧慮，足認證人於警詢時受
    外力、人情等干擾程度較低，又無其他證據可認有何非出於
    自由意志陳述之情形，足認上開警詢陳述有較可信之特別情
    況，且為證明本件被告犯罪事實存否所必要，依刑事訴訟法
    第159 條之2 規定，認有證據能力。
(二)、證人陳聖惠於偵查中經具結之陳述，並未曾提及檢察官在偵
    查時有不法取供之情形，且亦無證據足以證明證人上開陳述
    有顯不可信之情況，證人於原審復已到庭接受詰問，足可認
    定業已保障被告詰問權，依刑事訴訟法第159 條之1 第2項
    規定，自得為證據。
(三)、按鑑定人由審判長、受命法官或檢察官就下列之人選任1 人
    或數人充之：(一)就鑑定事項有特別知識經驗者。(二)經政府機
    關委任有鑑定職務者；鑑定之經過及其結果，應命鑑定人以
    言詞或書面報告；法院或檢察官得囑託醫院、學校或其他相
    當之機關、團體為鑑定，或審查他人之鑑定，並準用第203
    條至第206 條之1 規定，刑事訴訟法第198 條、第206 條第
    1 項、第208 條第1 項定有明文。
 1、高雄市立凱旋醫院業經臺灣高雄地方法院檢察署概括囑託為
    有關「施用毒品鑑定（尿液）」等鑑定項目之鑑定機關，是
    該院95年11月6 日濫用藥物尿液檢驗報告，即不受刑事訴訟
    法第158 條之3 及第159 條第1 項之限制，自得作為證據。
 2、高雄市立凱旋醫院95年12月4 日濫用藥物成品檢驗鑑定書，
    係檢察官委請鑑定，依據上開規定，為刑事訴訟法第159 條
    第1 項規定之例外情形，應有證據能力。
(四)、卷附之中華電信高雄營運處服務中心函覆通聯記錄，係利用
    機械性列印之紀錄，非為供述證據，不屬傳聞證據。
(五)、卷附之高雄市政府警察局95年10月30日搜索扣押筆錄、扣押
    物品目錄表、扣押物品收據、濫用藥物尿液檢體監管紀錄表
    等，固均屬書面之傳聞證據，然檢察官、被告、辯護人已於
    本院審理調查上開證據時，就此證據能力均表示無意見，且
    本院認為以之作為本件論証之證據，均與待證事實具有關聯
    性，且本院審酌上開書證作成時之情況，並無具體事證足認
    有何偏頗情況，堪認為適當，依刑事訴訟法第159 條之5 第
    1 項規定，自得為證據。
四、公訴人起訴認被告甲○○涉有前開販賣第一級毒品罪嫌，係
    以證人陳聖惠於警、偵陳述，及證人徐文慶、陳博文（查獲
    員警）偵查陳述，陳聖惠遭警查扣之海洛因1 小包、交易過
    程照片、上開毒品檢鑑定書、陳聖惠於95年10月30日所採尿
    液驗出嗎啡陽性反應等情，及被告、其子乙○○之偵查供述
    為據。然訊據被告固供承伊子乙○○之同學陳聖惠於當日警
    方到伊住處搜索前，曾至伊住處之事實，然否認上開被訴販
    賣第一級毒品犯行，辯稱：陳聖惠到伊住處要找伊子許明佑
    ，伊並未交付海洛因給陳聖惠，伊亦無販賣海洛因，警方在
    伊住處查扣物品均是伊施用海洛因所用等語。
五、經查：
(一)、證人陳聖惠於警詢、偵查陳述固均指稱其曾於上開公訴意旨
    所述時、地，向被告購買海洛因1 小包500 元等情，然關於
    證人陳聖惠於警、偵陳述其先以公共電話打被告住處電話而
    與被告連絡，再至被告家中交易海洛因部分（見偵卷第9、
    12、112 頁），則顯與原審法院函詢被告住處家用電話之通
    聯記錄不符（即被告住處家用電話於95年10月30日，並無有
    與公共電話通聯之紀錄），此有中華電信高雄營運處服務中
    心函覆通聯記錄在卷足佐（見原審卷第48-49 頁），則證人
    陳聖惠此部分所稱其如何先以公共電話與被告連絡海洛因交
    易，自有與上開客觀事證不符之瑕疵存在；又證人陳聖惠嗣
    於原審接受交互詰問時，卻又改口證述其當日為警查扣之海
    洛因係其於當日下午近3 時許，向別人「綽號西瓜」，在一
    心路網咖所買「之後改稱別人給的」等語（見原審卷第96
    頁），足徵關於被告究竟有無於上開公訴意旨所指時、地，
    向被告以500 元購買1 小包海洛因一節，證人陳聖惠前後於
    警偵與原審陳述不一，更難謂無瑕疵可指，是證人陳聖惠不
    利於被告之陳述，顯未達於讓本院無合理懷疑存在而得確信
    其為真實之程度。
(二)、證人陳博文、徐文慶（查獲員警）於偵查固均具結證稱其等
    「認為」或「發現」陳聖惠向被告購買遭查扣之海洛因1 小
    包等情，但細究其2 人陳述，均屬看見被告有與陳聖惠見面
    ，仍未目睹被告有與陳聖惠為海洛因之交易（見偵卷第65-6
    6 頁），且證人徐文慶嗣於原審亦明確證稱「因為角度關係
    ，沒有看到被告和陳聖惠手部的動作」、「因為角度關係，
    我確實沒有看到被告與陳聖惠毒品交易」（見原審卷第105
    、107 頁），且警方隨後至被告住處搜索結果，亦無所謂50
    0 元之販毒所得扣案為證，此有卷附之高雄市政府警察局95
    年10月30日搜索扣押筆錄、扣押物品目錄表、扣押物品收據
    等足佐（見偵卷第14-18 頁），自難僅以此部分證人主觀臆
    測，遽為不利被告之認定。至於公訴意旨所指所謂「交易過
    程照片」（見偵卷第19頁），亦僅見有人似正聽電話及跨坐
    在機車上之情形，無從據以認定即屬被告與陳聖惠交易毒品
    過程之照片，附此敘明。
(三)、公訴人起訴用以補強證人陳聖惠陳述之真實性，固據提出95
    年10月30日扣案1 小包海洛因及陳聖惠所採集尿液之檢驗證
    明，即卷附之高雄市立凱旋醫院95年12月4 日濫用藥物成品
    檢驗鑑定書、95年11月6 日濫用藥物尿液檢驗報告、濫用藥
    物尿液檢體監管紀錄表（見偵卷第100-102 頁），然此部分
    事證僅能證明證人陳聖惠持有海洛因及有施用海洛因等情，
    無從以此而認證人陳聖惠持有之上開海洛即係向被告購買。
    此外，警方對被告處所執行搜索結果，並未查獲海洛因，僅
    有查扣塑膠鏟子2 支、止血帶1 條、變造身分證7 張、變造
    汽車駕照7 張，此有上開卷附扣押物品目錄表可佐（見偵卷
    第17頁），而扣案上開證物，與被告被訴上開販賣海洛因罪
    嫌，於客觀上難謂具相當程度之關連性，自亦無從作為不利
    於被告之認定。
(四)、公訴人起訴所據關於被告及其子乙○○之偵查供述，亦僅能
    證明陳聖惠於95年10月30日下午，曾至被告住處與被告有見
    面，乙○○當時在家中睡覺等情，且證人乙○○於本院則證
    述陳聖惠係伊高職同學，案發前曾至伊住處找伊多次，要向
    伊借錢，伊並不知陳聖惠於95年10月30日下午，有來伊住處
    要找伊等語（見本院卷第64-65 頁），均難作為對被告不利
    之認定。
六、綜上所述，公訴人起訴所據上開論據，均無法採為認定被告
    甲○○被訴犯罪之證據；此外，復查無其他積極證據足資證
    明被告有何被訴販賣第一級毒品犯行，被告被訴於95年10月
    30日販賣第一級毒品部分，自屬不能證明。原判決關於此部
    分，未詳為推求，遽為被告論罪科刑之判決，即有未恰。被
    告執此聲明上訴，指摘原判決關於此部分不當，為有理由，
    應由本院將原判決關於此部分撤銷，改判諭知被告無罪。
七、原判決關於被告於95年10月20日及同年月24日販賣第一級毒
    品部分，業據本院前審（96年度上訴字第2257號）判決無罪
    確定，自不論列，附此敘明。
據上論結，應依刑事訴訟法第369 條第1 項前段、第364 條、第
301 第1 項，判決如主文。
本案經檢察官許月雲到庭執行職務。
中    華    民    國    97    年    10    月     7    日
                刑事第一庭  審判長法  官  郭雅美
                                  法  官  徐美麗
                                  法  官  張意聰
以上正本證明與原本無異。
如不服本判決應於收受本判決後10日內向本院提出上訴書狀，其
未敘述上訴理由者，並得於提起上訴後10日內向本院補提理由書
狀（均須按他造當事人之人數附繕本）「切勿逕送上級法院」。
中    華    民    國    97    年    10    月     7    日
                                  書記官  陳金


司法院資訊處製作；財團法人民間司法改革基金會備份。
